【裁判字號】    95,交聲,109
【裁判日期】    950420
【裁判案由】    違反道路交通管理處罰條例聲明異議
【裁判全文】
臺灣苗栗地方法院交通事件裁定         95年度交聲字第109號
移送機關    交通部公路總局新竹區監理所苗栗監理站
異  議  人  甲○○
上列異議人即受處分人因違反道路交通管理處罰條例案件，對於
交通部公路總局新竹區監理所苗栗監理站94年12月21日竹監苗字
第裁54-E00000000號所為之裁決處分（原舉發通知單號碼：新竹
市警察局竹市警交字第E00000000 號），聲明異議，本院裁定如
下：
    主  文
異議駁回。
    理  由
一、按汽車駕駛人，行經有燈光號誌管制之交差路口闖紅燈者，
    處新台幣1,800 元以上5,400 元以下罰緩；汽車駕駛人有上
    述情事者，除依原條款處罰緩外，並予記點3 點，道路交通
    管理處罰條例第53條、第63條第1 項第3 款分別定有明文。
    又按違反道路交通管理事件，有關文書送達之程序，依行政
    程序法之規定，違反道路交通管理事件統一裁罰基準及處理
    細則第5 條定有明文。次按受處分人不服第8 條主管機關所
    為之處罰，得於接到裁決書之翌日起20日內，向管轄地方法
    院聲明異議，道路交通管理處罰條例第87條第1 項定有明文
    。又交通法庭認聲明異議不合法律上之程式，且無從補正者
    ，應以裁定駁回之，道路交通案件處理辦法第18條亦有規定
    。此為交通異議事件之程序規定，為聲明異議之合法要件，
    受處分人之聲明異議自須合於此項程序規定，法院始得受理
    為實體之審查。
二、而行政程序法有關送達之規定如下：
    (1)第72條送達，於應受送達人之住居所、事務所或營業所為
      之。但在行政機關辦公處所或他處會晤應受送達人時，得
      於會晤處所為之。對於機關、法人、非法人之團體之代表
      人或管理人為送達者，應向其機關所在地、事務所或營業
      所行之。但必要時亦得於會晤之處所或其住居所行之。應
      受送達人有就業處所者，亦得向該處所為送達。
    (2)第73條於應送達處所不獲會晤應受送達人時，得將文書付
      與有辨別事理能力之同居人、受僱人或應送達處所之接收
      郵件人員。前項規定於前項人員與應受送達人在該行政程
      序上利害關係相反者，不適用之。應受送達人或其同居人
      、受僱人、接收郵件人員無正當理由拒絕收領文書時，得
      將文書留置於應送達處所，以為送達。
    (3)第74條送達，不能依前二條規定為之者，得將文書寄存送
      達地之地方自治或警察機關，並作送達通知書兩份，一份
      黏貼於應受送達人住居所、事務所、營業所或其就業處所
      門首，另一份交由鄰居轉交或置於該送達處所信箱或其他
      適當位置，以為送達。前項情形，由郵政機關為送達者，
      得將文書寄存於送達地之郵政機關。寄存機關自收受寄存
      文書之日起，應保存三個月。
    (4)第78條對於當事人之送達，有下列各款情形之一者，行政
      機關得依申請，准為公示送達︰一、應為送達之處所不明
      者。二、於有治外法權人之住居所或事務所為送達而無效
      者。三、於外國或境外為送達，不能依第86條之規定辦理
      或預知雖依該規定辦理而無效者。有前項所列各款之情形
      而無人為公示送達之申請者，行政機關為避免行政程序遲
      延，認為有必要時，得依職權命為公示送達。當事人變更
      其送達之處所而不向行政機關陳明，致有第1 項之情形者
      ，行政機關得依職權命為公示送達。
三、本件異議人即受處分人甲○○於民國94年10月23日20時40分
    ，因駕駛車號OQ-277號營業貨運曳引車，在新竹市○○路○
    段，因闖紅燈之違規，經新竹市警察局第三分隊警員徐進明
    舉發，有新竹市警察局竹市警交字第E00000000 號舉發違反
    道路交通管理事件通知單影乙紙在卷可稽。而異議人於異議
    意旨：異議人於95年3 月2 日違規發現，駕駛執照於94年10
    月23日闖紅燈逾期繳納而被註銷，但是異議人確信有繳納，
    只是收據已經不見了，異議人不會拿工作開玩笑。而且異議
    然大都是以廠為家，偶有回家，雙親又不認識字，所以未告
    知，而導致異議人駕駛執照被撤銷，雙親深感自責，每日以
    淚洗面，希望陳述此事，法律不外人情，懇請貴單位，想辦
    法不要註銷，異議人願意易科罰金，加倍處罰都不緊，在此
    獻上十二萬分謝意。
四、查送達，於應受送達人之住居所、事務所或營業所為之，行
    政程序法第72條第1 項前段定有明文。本件原處分機關於94
    年12月21日裁決，於94年12月22日送達至苗栗縣頭份鎮濫坑
    里003 鄰藤坪１８號，並由異議人之父親收受，有掛號郵件
    收件回執影本紙可按，本件裁決書向該址送達，並經異議人
    之父親接收裁決書，依上開規定，其送達程序係屬合法。
五、又異議人如對原處分機關是項裁決書不服欲提起異議，其20
    日之合法提出異議期間，應自94年12月23日（送達翌日）起
    算，再依法院訴訟當事人在途期間標準第4 條第1 項第3 款
    之規定，扣除因異議人設址於苗栗縣頭份鎮之在途期間2 日
    後，應於95年1 月13日屆滿；惟異議人竟遲至95年3 月14日
    ，始向原處分機關提出聲明異議狀，有聲明異議狀首頁所蓋
    之收文章足憑，顯見本件異議人聲明異議，已逾法定之異議
    期間。況且原處分機關於前揭裁決書之附記欄第1 項內，已
    明確記載受處分人如不服處罰而聲明異議者，其應提出之期
    限及應遵行之程序等事項，異議人自無不知之理。綜上所述
    ，本件異議人聲明異議，尚非適法，參照前開條文規定，自
    應將其異議駁回。
據上論斷，應依道路交通案件處理辦法第18條前段，裁定如主
文。
中    華    民    國    95    年    4     月    20    日
                  交通法庭      法  官  張珈禎
以上正本證明與原本無異
如不服本裁定應於送達後5日內向本院提出抗告狀
                                書記官  黃雅琦
中    華    民    國    95    年    4     月    20    日


司法院資訊處製作；財團法人民間司法改革基金會備份。
